【裁判字號】    89,易,1647
【裁判日期】    891110
【裁判案由】    侵占
【裁判全文】
臺灣板橋地方法院刑事判決                        八十九年度易字第一六四七號
    公  訴  人  臺灣板橋地方法院檢察署檢察官
    被      告  甲○○
右列被告因侵占案件，經檢察官提起公訴（八十八年度偵字第二六一二０號），本院
判決如左：
    主  文
甲○○無罪。
    理  由
一、公訴意旨略以：被告甲○○係設於台北縣板橋市○○街五十號「老金傳美銀樓」
    之負責人，於民國八十八年八月二十六日，收受告訴人丙○○交由其母林月桂送
    修價值不詳之男用鑽戒乙只，於業務上負有保管上開鑽戒之義務，竟對於業務上
    持有之鑽戒，意圖為自己不法之所有，於不詳時間，以變異持有為所有之意思，
    予以侵占入己，屆期林月桂、告訴人數次前去提貨時，均佯稱鑽戒已遺失，迄今
    未還，因認被告涉有刑法第三百三十六條第二項業務侵占罪嫌云云。
二、按犯罪事實應依證據認定之，無證據不得推定其犯罪事實；又不能證明被告犯罪
    者，應諭知無罪之判決；刑事訴訟法第一百五十四條、第三百零一條第一項分別
    定有明文。又犯罪事實之認定，應憑真實之證據，倘證據是否真實尚欠明確，自
    難以擬制推測之方法，為其判斷之基礎；而認定犯罪事實之證據係指足以認定被
    告確有犯罪行為之積極證據而言，該項證據自須適合於被告犯罪事實之認定，始
    得採為斷罪資料（參照最高法院五十三年臺上字第六五六號、二十九年上字第三
    一○五號判例）。且刑事訴訟上證明之資料，無論其為直接或間接證據，均須達
    於通常一般之人均不致有所懷疑，而得確信其為真實之程度，始得據為有罪之認
    定，若其關於被告是否犯罪之證明未能達此程度，而有合理懷疑之存在，致使無
    從形成有罪之確信，根據「罪證有疑，利於被告」之證據法則，即不得遽為不利
    被告之認定（參照最高法院七十六年臺上字第四九八六號判例）。其以情況證據
    （即間接證據）斷罪時，尤須基於該證據在直接關係上所可證明之他項情況事實
    ，本乎推理作用足以確證被告有罪，方為合法，不得徒憑主觀上之推想，將一般
    經驗上有利被告之其他合理情況逕予排除（參照最高法院三十二年上字第六七號
    判例）。
三、公訴人認被告涉有業務侵占罪嫌，無非係以告訴人之指訴、被告於鑽戒遺失後未
    報警、且以錄影帶已洗掉為由拒絕提出、事後又拒絕測謊及被告之妻丁○○收受
    告訴人之鑽戒卻未記載重量為主要論據。訊據被告甲○○雖坦承有收到告訴人之
    男用鑽戒一只之事實，惟堅決否認有業務侵占之犯行，辯稱：該鑽戒事後遺失，
    其欲賠償告訴人，但賠償金額談不攏，且因無證據遺失，故未報警等語。經查：
    (一)被告供稱：經其妻丁○○告知該鑽戒遺失後，有詢問送修師傅有無收到該鑽戒
      ，並將店內找遍，找不到之後，又聯絡板橋區銀樓聯誼會之同業，看看他們有
      無發現該鑽戒等語。證人即台北縣金銀珠寶商業同業公會常務理事張格良證稱
      ：於八十八年九月至十月間某日，被告曾打電話告知有客人戒指要修戒台，後
      來不見，請聯誼會幫其注意等語；證人即台北縣金銀珠寶商業同業公司監事張
      進鋒亦證稱：被告有先詢問其有無幫他修該鑽戒，其說沒有，後來他就叫渠等
      幫忙找，其也有叫大家一起找等語；證人及台北縣金銀珠寶商業同業公會理事
      乙○○復證稱：被告在聯誼會上，有說如有人拿三、四十分之男戒去賣，就請
      其通知一下等語。是被告於該鑽戒遺失後，確有請同業幫忙尋找。
    (二)又本件鑽戒送修時，係由被告之妻丁○○處理，其僅於收據上記載鑽戒款式，
      並未記載重量等情，業據被告及丁○○於偵查時陳述在卷，並有暫收據一紙附
      卷可稽。被告及丁○○並陳稱：客人送修鑽戒，一般均未寫重量等語。且觀之
      被告所提出之其他客人送修之暫收據八紙，其中二紙送修之鑽戒均未記載鑽戒
      之之重量（其中一紙有記載黃金重量）；其餘六張係送修手鐲、項鍊等，僅其
      中二紙有記載黃金重量、其餘均無，且其中二紙有畫送修物品之形狀、其餘則
      無。可見被告於處理客人送修物品時，於暫收據上之記載十分草率，非本件如
      此而已。
    (三)再證人張格良證稱：遺失物品會通知聯誼會，很少去報警，因一般都找不到；
      證人張進鋒證稱：遺失物品，係與客人協調，賠錢了事，認為無須報警；證人
      乙○○亦證稱：遺失物品會理賠客人，一般不會去報警，因沒有證據證明係被
      偷等語。復參諸一般人在物品失竊或遺失時，除因汽車、機車有車籍登記，易
      於為警尋獲，身分證件怕被人冒用，及被竊或遺失物品之價額龐大等情形，多
      會報警處理，請警察幫助尋找外，其餘則視個人觀念而定，有些人可能認為報
      警亦無法尋獲而怠於報警，有些人可能認為損失金額不大而怠於報警，有些人
      甚至認為報警太過麻煩，亦懶於報警等等。是故難以被告於該鑽戒遺失後，未
      報警處理，即據以推斷其侵占該鑽戒。
    (四)經送法務部調查局測謊，經測試被告稱：(1)其未收到繫爭之鑽戒係其妻所為；
      (2)其妻遺失繫爭之鑽戒；(3)其未私藏侵占繫爭之鑽戒等語，均無情緒波動之反
      應，研判未說謊等情，有該局八十九年十月六日陸(三)字第８９０６６０４３
      號鑑定通知書一紙復卷可參。
    (五)至被告供稱：其店內有裝錄影機，但錄影帶當天即會重錄洗掉等語，與證人丁
      ○○證述：其很久沒有錄錄影帶，並非洗掉等語雖不相同。惟本案既無該錄影
      帶可供參酌，尚難推認被告不提出該錄影帶，即表示其侵占該鑽戒。
    (六)綜上所述，被告確於該鑽戒遺失後，有請同業幫忙尋找，並經測謊結果認為其
      並未說謊，應認其所辯，堪與採信。此外，復查無其他積極證據足資證明被告
      涉有公訴人所指訴之犯行，揆諸上開說明，既不能證明被告犯罪，依法應為被
      告無罪之諭知。
據上論斷，應依刑事訴訟法第三百零一條第一項，判決如主文。
本案經檢察官李海龍到庭執行職務。
中      華      民      國    八十九    年    十一    月      十      日
                                      臺灣板橋地方法院刑事第五庭
                                          法  官  李世華
右正本證明與原本無異。
如不服本判決，應於判決送達後十日內，向本院提出上訴狀。
                                          書記官  卓聖智
中      華      民      國    八十九    年    十一    月      十四    日


司法院資訊處製作；財團法人民間司法改革基金會備份。
